【裁判字號】    89,自,1022
【裁判日期】    900111
【裁判案由】    詐欺
【裁判全文】
臺灣臺中地方法院刑事裁定                        八十九年度自字第一二二號
    自  訴  人  甲○○
    被      告  丙○○
                乙○○
右列被告因詐欺案件，經自訴人提起自訴，本院裁定如左：
    主  文
自訴駁回。
    理  由
一、按法院或受命法官於自訴案件第一次審判期日前訊問自訴人、被告及蒐集或調查
    證據結果，如認為案件有刑事訴訟法第二百五十二條至第二百五十四條之情形者
    ，得以裁定駁回自訴，同法第三百二十六條第三項定有明文。
二、自訴意旨略以：被告丙○○、乙○○二人於民國（下同）八十八年十月間（自訴
    狀載十一月十日係屬有誤）在台中市甲○○住處向甲○○誆稱所經營之「安妮公
    主」酒店，生意很好，因發薪水及付房租，須五十萬元周轉，經甲○○如數交付
    款項後，丙○○、乙○○二人於約定之返還日期即同年十一月間均未返還上開款
    項，始由丙○○倒填到期日，而簽發到期日為八十八年十月二十日，票號為ＴＨ
    0000000、ＴＨ0000000號，面額二十萬及三十萬元之本票各一紙
    ，後仍未兌現，再由乙○○倒填到期日，簽發到期日為八十八年十月二十日，票
    號ＴＨ0000000號，面額五十萬元之本票一紙，因丙○○、乙○○二人遲
    不返還上開款項，甲○○始知受騙，因認被告丙○○、乙○○二人共同涉犯刑法
    第三百三十九條第一項之詐欺取財罪嫌云云（參見自訴人九十年一月二日本院筆
    錄當庭陳述更正自訴狀所載）。
三、按犯罪事實應依證據認定之，無證據不得推定其犯罪事實，刑事訴訟法第一百五
    十四條定有明文。再按自訴被告犯罪者，除應具體說明被告犯罪事實外，尚應提
    出適於憑以認定犯罪之証據，以為法院調查審認之依據。反之，被告否認犯罪，
    除就自訴人所提之証據，提出反証或証明該項事証並非真實者外，就其本身並無
    如自訴人所舉之犯罪時，因此項消極未犯罪之事，被告無從舉証，自不負舉証責
    任。又按刑法第三百三十九條第一項詐欺罪之成立，以意圖為自己或第三人不法
    之所有，以詐術使人將本人或第三人之物交付為要件，所謂以詐術使人交付，必
    須被詐欺人因其詐術而陷於錯誤，若其所用方法，不能認為詐術，亦不致使人陷
    於錯誤，即不構成該罪，最高法院四十六年臺上字第二六０號判例可資參照。
四、自訴人認被告乙○○、丙○○二人涉有詐欺取財罪嫌，無非係以其持有被告二人
    分別簽發之本票共三張，嗣屆期提示不獲兌現，並有退票理由單為據。訊據被告
    乙○○矢口否認有詐欺取財犯行，辯稱：伊無詐騙自訴人之意，伊和丙○○向自
    訴人借三十萬元，二十萬元是利息，後丙○○沒錢償還，始由伊開列五十萬元的
    本票給自訴人；伊與自訴人有多次借款，均有借有還等語。經查，自訴人於本院
    調查時到庭陳稱：本件是被告二人共同於八十八年十月間向我借款五十萬元，借
    錢時未拿任何憑証，約好十一月還，後來沒還，丙○○開二張本票，到期仍沒還
    ，乙○○就開本票等語，並供稱：被告二人說是生意周轉要借錢，之前有調過錢
    ，都正常返還，調二、三次十萬元，都有如期返還等語，並據被告乙○○到庭陳
    明在卷，是自訴人與被告二人間早有多次借貸關係，再參以自訴人亦供稱被告二
    人借貸理由係供金錢周轉，甚且於借款之時未要求被告二人出示任何借據或本票
    等憑証，是自訴人既明知被告二人經濟能力不佳，且仍同意貸予金錢之情甚明，
    自難認被告二人於借款時有施用何種詐術，又自訴人於同意並交付借款予被告二
    人亦無陷於錯誤可言；又查，自訴人借款予被告二人時，並未拿取任何憑証，本
    件提出之本票係被告丙○○因無力還款，始先開列並交付合計面額為五十萬元之
    本票二紙，後仍未返還款項，被告乙○○始開列並交付自訴人面額為五十萬元之
    本票二紙等情，亦據自訴人於本院陳明在卷，並有本票影本三紙可佐，足見被告
    二人對借款之事並不否認，且有返還之意，是被告二人於借款時應無為自己不法
    所有之意圖，更未施行詐術，倘被告二人於借款時係出於為自己不法所有之意圖
    ，而有詐騙之意，其二人於自訴人未取得任何憑証之情形下，儘可否認借款事實
    ，何須再簽立本票？是本件僅係被告二人與自訴人間借貸金錢之債務不履行問題
    ，顯係屬民事糾葛，要難認定被告二人涉有詐欺犯行，自訴人所舉証據不足以証
    明被告二人涉犯詐欺罪責，此外，亦查無其他事證足認被告有詐欺犯行，被告二
    人之犯罪嫌疑自屬不足，揆諸首開說明，本件自訴應予駁回。
據上論結，應依刑事訴訟法第三百二十六條第三項、第二百五十二條第十款，裁定如
主文。
中      華      民      國    九十      年      一      月      十一    日
                              臺灣臺中地方法院刑事第一庭
                                      法  官  黃  家  慧
右正本證明與原本無異。
如不服本裁定，應於送達後五日內向本院提出抗告狀（須附繕本），抗告於台灣高等
法院台中分院。
                                      書記官
中      華      民      國    九十      年      一      月      十一    日


司法院資訊處製作；財團法人民間司法改革基金會備份。
